【裁判字號】    92,訴,2710
【裁判日期】    920731
【裁判案由】    解聘
【裁判全文】
臺北高等行政法院裁定                            九十二年度訴字第二七一○號
    原      告  甲○○
    被      告  行政院衛生署
    代  表  人  乙○○署長）.
右當事人間因解聘事件，原告不服行政院衛生署中華民國九十二年五月二日衛署訴字
第○九二○○一四一六九號訴願決定，提起行政訴訟，本院裁定如左：
    主  文
原告之訴駁回。
訴訟費用由原告負擔。
    理  由
一、按我國現制關於行政訴訟與民事訴訟之審判，依現行法律之規定，係採二元訴訟
    制度，分由不同性質之法院審理。關於因公法關係所生之爭議，由行政法院審判
    ，因私法關係所生之爭執，則由普通法院審判。行政訴訟法第四條第一項規定：
    「人民因中央或地方機關之違法行政處分，認為損害其權利或法律上之利益，經
    依訴願法提起訴願而不服其決定者，或提起訴願逾三個月不為決定，或延長訴願
    決定期間逾二個月不為決定者，得向高等行政法院提起撤銷訴訟。」此所謂行政
    處分，依訴願法第三條第一項規定係指中央或地方機關就公法上具體事件所為之
    決定或其他公權力措施而對外直接發生法律效果之單方行政行為而言。次按行政
    訴訟法第一百零七條第一項第一款規定：「訴訟事件不屬行政法院之權限者，行
    政法院應以裁定駁回之。」聘用人員係私法上契約關係，解聘並非行政處分，而
    為終止契約之性質，解聘職務是否正當，係屬私權爭執，應訴由普通法院裁判，
    不涉行政爭訟之範圍（現改制為最高行政法院之前行政法院五十一年年度裁字第
    四十九號判決參照）。
二、本件原告係行政院衛生署新竹醫院依該院醫療作業基金所聘婦產科醫師，非編制
    人員，亦非依聘用人員聘用條例進用，雙方之權利義務亦明訂於聘用契約，聘用
    契約明訂聘用時間自九十一年五月一日起至九十二年四月三十日止，計一年；受
    聘人（即原告）應負之責任明訂「在聘用期間，乙方（即原告）願接受甲方（即
    行政院衛生署新竹醫院）工作上之指派調遣，並遵守甲方之一切規定，如因工作
    不力或違背有關規定，甲方得隨時解聘」等語，此有行政院衛生署新竹醫院聘用
    契約書卷可稽。足徵系爭聘用契約應屬私法契約性質，該院與原告解除聘約，與
    行政機關本於行政權作用，所為公法上具體處分有別，應非屬行政處分，原告如
    有爭執應循民事訴訟程序解決，不得對之提起訴願以求救濟；本件訴願機關為訴
    願不受理之決定，尚無不合，原告對之提起行政訴訟，難謂為合法，應予駁回。
    至於原告起訴誤以受理訴願機關行政院衛生署為被告，而未以行政院衛生署新竹
    醫院為被告部分，因原告提起本件行政訴訟不合法，依法應駁回原告之訴，為避
    免原告增加無謂之勞費，爰不另裁定命原告補正，合併明。
三、依行政訴訟法第一百零七條第一項第一款、第一百零四條、民事訴訟法第九十五
    條、第七十八條，裁定如主文。
中    華    民    國    九十二      年      七        月    三十一      日
                     臺 北 高 等 行 政 法 院   第 七 庭
                                           審 判 長 法  官  鄭小康
                                                    法  官  黃秋鴻
                                                    法  官  林金本
右為正本係照原本作成。
如不服本裁定，應於送達後十日內向本院提出抗告狀（須按他造人數附繕本）。
中    華    民    國    九十二      年      八        月      一        日
                                                    書記官  簡信滇


司法院資訊處製作；財團法人民間司法改革基金會備份。
